臺灣新竹地方法院民事簡易判決
110年度竹北簡字第444號
原      告  楊慶良  
被      告  徐森雄  

上列當事人間請求損害賠償事件，本院於民國110年11月23日辯
論終結，判決如下：
    主      文
被告應給付原告新臺幣柒萬捌仟伍佰肆拾元，及自民國一一○年
九月十八日起至清償日止，按年息百分之五計算之利息。
原告其餘之訴駁回。
訴訟費用由被告負擔百分之七十二，餘由原告負擔。
本判決第一項得假執行。
    事實及理由
壹、程序方面：
一、按因侵權行為涉訟者，得由行為地之法院管轄，民事訴訟法
    第15條第1項定有明文。又所謂行為地，凡為一部實行行為
    或其一部行為結果發生之地皆屬之（最高法院56年台抗字第
    369號判例參照）。查本件事故發生地點為新竹縣竹北市環
    北路口，此有新竹縣政府警察局竹北分局民國110年8月17日
    竹縣北警交字第1101008243號函檢附之本件事故相關資料附
    卷可稽，是被告之住居所地雖不在本院轄區，惟因本件事故
    侵權行為地係在新竹縣，揆之上開規定，本院對於本件訴訟
    自有管轄權，合先敘明。
二、本件被告經合法通知，未於言詞辯論期日到場，核無民事訴
    訟法第386條所列各款情形，爰依原告之聲請，准由其一造
    辯論而為判決。
貳、實體方面：
一、原告主張：
　　被告於110年2月7日晚間9時18分許，駕駛車牌號碼000-0000
    號自用小客車（下稱肇事車輛），沿新竹縣竹北市環北路五
    段外側車道由東往西方向行駛，行經環北路五段與新光二街
    路口欲迴轉時，本應注意轉彎車應讓直行車先行，而依當時
    情狀，並無不能注意之情事，竟疏未注意，貿然自外側車道
    迴轉，適原告駕駛車牌號碼000-0000號自用小客車（下稱系
    爭車輛）沿同向內側車道行駛至該處，閃避不及而與肇事車
    輛發生碰撞，致系爭車輛受損，案經新竹縣政府警察局竹北
    分局處理在案。而系爭車輛維修費用總計為新臺幣（下同）
    67,500元，又系爭車輛於110年2月7日因本件事故受損，適
    逢農曆新年期間，迄至同年月19日始能將系爭車輛送廠維修
    ，並於同年月27日完成維修作業，期間原告因需幫忙友人自
    新竹果菜市場載運蔬菜至客戶端，均需使用汽車，故自110
    年2月7日起至同年月27日止，期間需承租汽車使用，另支出
    租車費用42,000元，據此，合計原告因本件事故所受損害金
    額為109,500元（計算式：67,500元＋42,000元＝109,500元）
    。為此，爰依侵權行為損害賠償之法律關係提起本件訴訟，
    並聲明：㈠被告應給付原告109,500元，及自起訴狀繕本送達
    翌日起至清償日止，按年息百分之5計算之利息；㈡訴訟費用
    由被告負擔。
二、被告經合法通知，未於言詞辯論期日到場，亦未提出書狀作
    何聲明或陳述。
三、本院之判斷：
　㈠原告主張之上開事實，業據其提出與所述相符之估價單、被
    告簽署字據、道路交通事故當事人登記聯單、行車執照、免
    用統一發票收據等件為證（見本院竹北司簡調卷第13至19頁
    、竹北簡卷第23頁），並經本院依職權向新竹縣政府警察局
    竹北分局調取本件交通事故之相關資料，經新竹縣政府警察
    局竹北分局以110年8月17日竹縣北警交字第1101008243號函
    檢附道路交通事故現場圖、A3類道路交通事故調查紀錄表、
    照片黏貼紀錄表等件核閱無訛（見本院竹北司簡調卷第33至
    47頁），而被告經合法通知，迄未到庭陳述，亦未提出書狀
    作何有利於己之聲明、陳述或證據以供本院審酌，本院依調
    查證據之結果及斟酌全辯論意旨，堪信原告之主張為真實。
　㈡按汽車在同向二車道以上之道路，除應依標誌或標線之指示
    行駛外，於變換車道時，應讓直行車先行，並注意安全距離
    ，道路交通安全規則第98條第1項第6款定有明文。經查，被
    告於前揭時、地駕駛肇事車輛，本應注意上開規定，並參酌
    本件事故發生雖為夜間，有燈光、視線正常、視距良好、路
    面乾燥無缺陷、無障礙物、標誌、標線清楚等節，此亦有前
    揭照片黏貼紀錄表在卷可考（見本院竹北司簡調卷第41至47
    頁），應無不能注意之情事，然被告竟疏未注意及此，於駕
    駛肇事車輛自前揭路段外側車道變換至內側車道時，未禮讓
    直行於同向內側車道之系爭車輛先行，造成本件事故之發生
    ，致系爭車輛受損，是被告就本件事故之發生，顯有過失至
    明，且被告之過失行為與系爭車輛損害之結果，具有相當因
    果關係，是原告依上開規定請求被告賠償損害，即屬有據。
　㈢次按因故意或過失不法侵害他人之權利者，負損害賠償責任
    ；又汽車、機車或其他非依軌道行駛之動力車輛，在使用中
    加損害於他人者，駕駛人應賠償因此所生之損害，民法第18
    4條第1項前段、第191條之2分別定有明文。查被告就本件事
    故之發生既有過失，而應負侵權行為損害賠償責任，已如前
    述，則原告依上開規定，請求被告賠償原告所受之損害，自
    屬有據。茲就原告請求之各項損害及金額是否允當，分別審
    核論述如後：
　⒈系爭車輛維修費用部分：
　　復按不法毀損他人之物者，被害人得請求賠償其物因毀損所
    減少之價額，民法第196條定有明文。又物被毀損時，被害
    人除得依據民法第196條請求賠償外，並不排除民法第213條
    至第215條之適用，依民法第196條請求賠償物被毀損所減少
    之價額，得以修復費用為估定之標準，但以必要者為限（例
    如：修理材料以新品換舊品，應予折舊），亦有最高法院77
    年度第9次民事庭會議決議、同院73年度台上字第1574號判
    決意旨可資參照。查被告之前揭過失行為肇致本件車禍之發
    生，致原告所有之系爭車輛受有損害乙情，已如前述，是原
    告請求被告就系爭車輛之損害負賠償責任，應予准許。而系
    爭車輛經維修支出費用67,500元，有原告提出估價單在卷可
    稽（見本院竹北司簡調卷第13至15頁），經核上開所列各修
    復項目與系爭車輛受損之情形相符，堪認確係修復系爭車輛
    所必要。惟觀之上開估價單所載，其中關於「右前門11,000
    元、右後門11,000元、右後視鏡總成2,800元、右前升降機3
    ,500元、右前六角鎖1,500元、右前門外水切1,200元、右門
    內防濺板1,200元、右後門後鈕1,600元、右把手拉柄600元
    等部分」等項目，合計金額34,400元（計算式：11,000元＋2
    ,800元＋3,500元＋1,500元＋1,200元＋1,200元＋1,600元＋600元
    ＝34,400元）部分，屬更換零件之項目，又系爭車輛係於105
    年3月出廠，此亦有原告提出之行車執照1紙在卷可按（見本
    院竹北簡卷第23頁），至本件車禍發生時（即110年2月7日
    ）已有5年之使用期間，揆之前揭說明，以新品取代舊品而
    更換之零件，自應予以折舊，而依營利事業所得稅查核準則
    第95條第6款規定「依固定資產提列折舊採用定率遞減法者
    ，以1年為計算單位，其使用期間未滿1年者，按實際使用之
    月數相當於全年之比例計算之，不滿1月者，以月計」，本
    院依行政院台（86）財字第52053號公布之固定資產耐用年
    數表及固定資產折舊率表，採定率遞減法計算其折舊，即自
    用小客車之耐用年數為5年，每年折舊率千分之369；其最後
    1年之折舊額，加歷年折舊累計額，其總和不得超過該資產
    成本原額之10分之9。準此，上開系爭車輛之零件費用經折
    舊後價值應為資產成本額之10分之1，即3,440元（計算式：
    34,400元÷10＝3,440元），再加計上開估價單中其餘板金、
    焊修、拆裝、烤漆、定位等項目，合計金額33,100元（計算
    式：估價單總金額67,500元－零件部分34,400元＝33,100元）
    ，經核均屬工資部分，而無折舊之問題，且該部分之支出係
    屬修復系爭車輛所必要之費用，準此，系爭車輛因本件事故
    毀損而減少之價額共計為36,540元（計算式：3,440元＋33,1
    00元＝36,540元）。
　⒉代步租車費用部分：
　　另原告主張系爭車輛於110年2月7日因本件事故受損，其後
    因遇農曆過年期間無法送廠維修，故系爭車輛嗣於同年月19
    日始入場維修，並於同年月27日出廠。又系爭車輛自受損之
    日起至維修完成之日止，期間原告均需使用汽車作為運送果
    菜予客戶之工具，而原告於上開維修期間無法使用系爭車輛
    ，故請求自110年2月7日起至110年2月27日止，期間之租車
    費用42,000元（計算式：2,000元×21日＝42,000元）等情，
    業據其提出免用統一發票收據為證（見本院竹北簡卷第23頁
    ）。審酌系爭車輛係於110年2月19日送廠維修，有前揭估價
    單附卷可參（見本院竹北司簡調卷第13至15頁），並佐以11
    0年之農曆過年期間為110年2月10日起至110年2月16日，經
    核均與原告所述時間大致相符，足見原告主張其自110年2月
    7日起至110年2月27日止，期間因運送貨物而有租車之必要
    ，堪信屬實，是原告請求於上開維修期間之租車費用42,000
    元，自為原告因被告過失行為所生之損害。
　⒊綜上，原告因本件事故所受之損失，合計損害為78,540元（
    計算式：36,540元＋42,000元＝78,540元），是原告請求此部
    分損害賠償金額，核屬有據，應予准許；逾此範圍之部分，
    則屬無據，不予准許。
　㈣末按給付無確定期限者，債務人於債權人得請求給付時，經
    其催告而未為給付，自受催告時起，負遲延責任；其經債權
    人起訴而送達訴狀，或依督促程序送達支付命令，或為其他
    相類之行為者，與催告有同一之效力。遲延之債務，以支付
    金錢為標的者，債權人得請求依法定利率計算之遲延利息。
    應付利息之債務，其利率未經約定，亦無法律可據者，週年
    利率為百分之5，民法第229條第2項、第233條第1項前段及
    第203條分別定有明文。本件原告所為之請求，係以支付金
    錢為標的，除未約定利率，復未約定給付期限，是原告就其
    所受前揭損害，請求自民事起訴狀繕本送達翌日即110年9月
    18日（見本院竹北司簡調卷第57頁）起至清償日止，按年息
    百分之5計算之利息，為有理由，應予准許。
四、綜上所述，原告依侵權行為法律關係，請求被告給付78,540
    元，及自110年9月18日起至清償日止，按年息百分之5計算
    之利息，為有理由，應予准許；逾此範圍之請求，則屬無據
    ，為無理由，應予駁回。
五、本件係依民事訴訟法第427條第2項第11款適用簡易訴訟程序
    所為被告一部敗訴之判決，應依同法第389條第1項第3款規
    定，就原告勝訴部分，依職權宣告假執行。
六、據上論結，本件原告之訴為一部有理由，一部無理由，依民
    事訴訟法第436條第2項、第385條第1項前段、第79條、第38
    9條第1項第3款，判決如主文。
中　　華　　民　　國　　110 　年　　11　　月　　30　　日
                  竹北簡易庭  法  官　蔡欣怡
以上正本係照原本作成。　　　　　　　　　　
如對本判決上訴，須於判決送達後 20 日內向本院提出上訴狀。
如委任律師提起上訴者，應一併繳納上訴審裁判費。
中　　華　　民　　國　　110 　年　　11　　月　　30　　日
                              書記官  謝國聖